【裁判字號】    98,易,496
【裁判日期】    980330
【裁判案由】    詐欺
【裁判全文】
臺灣臺中地方法院刑事判決               98年度易字第496號
公  訴  人  台灣台中地方法院檢察署檢察官
被      告  己○○
上列被告因詐欺案件，經檢察官提起公訴（98年度偵字第978號
）及移送併辦（98年度偵字第3570號），本院合議庭裁定由受命
法官獨任進行簡式審判程序，判決如下：
    主    文
己○○幫助意圖為自己不法之所有，以詐術使人將本人之物交付
，處拘役伍拾日，如易科罰金，以新台幣壹仟元折算壹日。
    犯罪事實
一、己○○預見一般人使用他人金融機構之帳戶，常與財產犯罪
    具有密切關係，可能利用他人金融機構帳戶作為取得贓款之
    工具，並掩飾不法犯行，其雖無提供帳戶幫助他人犯罪之確
    信，仍因向不詳姓名成年人應徵工作，而基於縱若有人持之
    犯罪亦不違背其本意之幫助犯意，於民國97年11月8日15時
    許，在台中市逢甲大學附近之麥當勞速食店，將其所有合作
    金庫銀行沙鹿分行第0000000000000號帳戶及梧棲郵局第000
    00000000000號帳戶之存摺影本、金融卡，交予該自稱金小
    姐之不詳姓名成年人，嗣並於該不詳姓名成年人以電話聯絡
    時告知金融卡密碼。該不詳姓名成年人或其後取得己○○所
    有前開銀行及郵局帳戶存摺影本、金融卡（含密碼）之詐欺
    集團成員，乃意圖為自己不法之所有，利用該銀行或郵局帳
    戶，為下列詐欺取財犯行：1、於97年11月9日8時10分許，
    撥打電話向丁○○詐稱其之前在金石堂網路購書，交易程序
    錯誤輸入為分期付款，要求丁○○操作自動櫃員機取消，使
    丁○○信以為真，陷於錯誤，依對方指示利用金融卡操作郵
    局自動櫃員機，致其存款28304元、8220元於同日22時13分
    許及稍後遭轉帳匯入己○○所有前開銀行帳戶，旋被提領一
    空。2、於97年11月9日14時43分許，撥打電話向乙○○詐稱
    其之前在金石堂網路購書，至便利商店繳款，店員刷錯條碼
    ，誤輸入為分期付款，並由另一自稱郵局客服專員之人打電
    話要求乙○○至郵局操作自動櫃員機取消分期付款，使乙○○信以為真，陷於錯誤，依對方指示利用金融卡操作郵局自
    動櫃員機，致其存款新台幣5983元於同日15時32分許遭轉帳
    匯入己○○所有前開郵局帳戶，旋被提領一空。3、於97年1
    1月9日18時30分許，撥打電話向庚○○詐稱其之前在金石堂
    網路購書，交易程序錯誤輸入為分期付款，並由另一自稱郵
    局人員之人打電話要求庚○○操作自動櫃員機取消分期付款
    ，使庚○○信以為真，陷於錯誤，依對方指示利用金融卡操
    作郵局自動櫃員機，致其存款5008元於同日19時42分許遭轉
    帳匯入己○○所有前開郵局帳戶，旋被提領一空。4、於97
    年11月9日19時10分許，撥打電話向丙○○詐稱其之前在金
    石堂網路購書，至全家超商繳款，全家超商店員刷錯條碼，
    誤輸入為分期付款，並由另一自稱郵局客服專員之人打電話
    要求丙○○至附近郵局操作自動櫃員機取消分期付款，使丙○○信以為真，陷於錯誤，依對方指示利用金融卡操作郵局
    自動櫃員機，致其存款新台幣（下同）14480元於同日19時3
    4分許遭轉帳匯入己○○所有前開郵局帳戶，旋被提領一空
    。5、於97年11月9日晚上某時，撥打電話向甲○○詐稱其之
    前在金石堂網路購書，至全家超商繳款，全家超商店員刷錯
    條碼，誤輸入為分期付款，並由另一自稱銀行經理之人打電
    話要求甲○○至附近第一銀行操作自動櫃員機取消分期付款
    ，使正政雄信以為真，陷於錯誤，依對方指示利用金融卡操
    作郵局自動櫃員機，致其存款13184元於同日21時10分許遭
    轉帳匯入己○○所有前開銀行帳戶，旋被提領一空。6、於9
    7年11月9日22時許，撥打電話向戊○○詐稱其之前在金石堂
    網路購書，交易程序錯誤輸入為分期付款，要求戊○○操作
    自動櫃員機取消，使丁○○信以為真，陷於錯誤，依對方指
    示利用金融卡操作郵局自動櫃員機，致其存款9550元於同日
    22時2分許轉帳匯入己○○所有前開銀行帳戶，旋被提領一
    空。
二、案經台中縣警察局清水分局報請台灣台中地方法院檢察署檢
    察官偵查起訴及移送併辦。
    理    由
一、本件被告己○○所犯係死刑、無期徒刑、最輕本刑為三年以
    上有期徒刑以外之罪，其於準備程序中就被訴事實為有罪之
    陳述，經告知簡式審判程序之旨，並聽取公訴人及被告之意
    見後，本院合議庭認為適宜而裁定由受命法官獨任進行簡式
    審判程序，先予說明。
二、上揭犯罪事實，業據被告己○○坦承不諱，並經被害人丁○○、乙○○、庚○○、丙○○、甲○○、戊○○於警詢時指
    述綦詳，復有被告所有前開銀行及郵局帳戶之開戶資料、交
    易明細表，及被害人提出之郵政自動櫃員機交易明細表、第
    一銀行自動櫃員機交易明細表影本在卷可稽，足徵被告之自
    白與事實相符。被告預見一般人使用他人金融機構之帳戶，
    常與財產犯罪具有密切關係，可能利用他人金融機構帳戶作
    為取得贓款之工具，並掩飾不法犯行，仍將其所有前開銀行
    及郵局帳戶之存摺影本、金融卡（含密碼）提供予不詳姓名
    成年人。該不詳姓名成年人或其後取得被告所有前開銀行及
    郵局帳戶存摺影本、金融卡（含密碼）之詐欺集團成員，嗣
    果據以作為詐欺取財犯罪之工具，被告自具有幫助該不詳姓
    名成年人或詐欺集團成員犯詐欺取財罪之不確定故意。本件
    事證明確，被告犯行已堪認定。
三、按刑法上之故意，以行為人對於構成犯罪之事實，均有具體
    確定之認識，並有意使其發生者為確定故意，而行為人對於
    構成犯罪之事實，雖無具體確定之認識，然已預見其發生，
    而其發生不違背其本意者，則為不確定故意。又行為人基於
    幫助他人犯罪之意思，為促成他人犯罪而為犯罪構成要件以
    外之行為，為幫助犯。本件被告預見一般人使用他人金融機
    構之帳戶，常與財產犯罪具有密切關係，可能利用他人金融
    機構帳戶作為取得贓款之工具，並掩飾不法犯行，仍將其所
    有前開銀行及郵局帳戶之存摺影本、金融卡（含密碼），提
    供予不詳姓名成年人或詐欺集團成員，作為取得詐欺取財犯
    罪所得款項之工具，此既不違背其當初交付存摺影本、金融
    卡（含密碼）之本意，且係參與提供詐欺取財之工具，對此
    犯行施以助力，為詐欺取財罪構成要件以外之行為，應以詐
    欺取財罪之幫助犯論之。核被告所為，係犯刑法第30條第1
    項前段、第339條第1項之幫助詐欺取財罪。被告係幫助不詳
    姓名成年人或詐欺集團成員犯詐欺取財罪，為幫助犯，應依
    刑法第30條第2項規定，按正犯之刑減輕之。又被告以一提
    供其所有前開銀行及郵局帳戶存摺影本、金融卡（含密碼）
    之行為，幫助該不詳姓名成年人或其後取得其存摺影本、金
    融卡（含密碼）之詐欺集團成員，向被害人丁○○、乙○○
    、庚○○、丙○○、甲○○、戊○○詐取財物，侵害被害人
    丁○○、乙○○、庚○○、丙○○、甲○○、戊○○之財產
    法益，觸犯數幫助詐欺取財罪名，為想像競合犯，應依刑法
    第55條規定從一重處斷；檢察官移送併辦即被害人乙○○、
    庚○○受騙匯款部分與起訴部分有想像競合犯之裁判上一罪
    關係，為起訴效力所及，本院應併予審究。爰審酌被告並無
    前科紀錄（見卷附台灣高等法院被告前案紀錄表），年紀尚
    輕，思慮欠週，係為向不詳姓名成年人應徵工作，而交付其
    所有前開銀行及郵局帳戶存摺影本、金融卡（含密碼），惡
    性非重，且未獲得任何利益，被害人合計受騙8萬餘元，被
    告幫助詐欺取財，危害社會治安，並使真正施詐者易於隱匿
    ，增加查緝之困難，事後坦承上情，迄未賠償被害人損害等
    一切情狀，處以如主文所示之刑，並諭知易科罰金之折算標
    準。
據上論斷，應依刑事訴訟法第273條之1第1項、第299條第1項前
段，刑法第339條第1項、第30條第1項前段、第2項、第55條、第
41條第1項前段，刑法施行法第1條之1第1項、第2項前段，判決
如主文。
本案經檢察官陳雅瑩到庭執行職務。
中    華    民    國    98    年     3    月    30    日
                  刑事第二庭    法  官  鍾堯航
以上正本證明與原本無異。
如不服本判決應於收受判決後10日內向本院提出上訴書狀，並應
敘述具體理由；其未敘述上訴理由者，應於上訴期間屆滿後20日
內向本院補提理由書（均須按他造當事人之人數附繕本）「切勿
逕送上級法院」。
                                書記官  吳淑願
中    華    民    國    98    年     3    月    30    日
附錄本案論罪科刑法條全文
刑法第339第1項：
意圖為自己或第三人不法之所有，以詐術使人將本人或第三人之
物交付者，處五年以下有期徒刑、拘役或科或併科一千元以下罰
金。


司法院資訊處製作；財團法人民間司法改革基金會備份。
